【裁判字號】    90,上易,709
【裁判日期】    900531
【裁判案由】    業務侵占
【裁判全文】
臺灣高等法院高雄分院刑事判決                      九十年度上易字第七０九號
    上  訴  人
    即  被  告  甲○○
右上訴人因業務侵占案件，不服臺灣高雄地方法院八十九年度易字第四三三三號中華
民國九十年二月二十七日第一審判決（起訴案號：臺灣高雄地方法院檢察署八十九年
度偵字第二００五七號），提起上訴，本院判決如左：
    主  文
上訴駁回。
    事  實
一、甲○○於民國八十五年二月間起，受雇於千翔保全股份有限公司（下稱千翔公司
    ），擔任管理員，並於八十八年二月一日由千翔公司派往高雄市○○○路四七六
    號「東門町大廈管理委員會」擔任管理組長一職，職司該大樓駐衛警以及代前揭
    管理委員會收受住戶管理費、住戶申購刷卡片費用等業務，為從事業務之人；明
    知其應將業務上持有千翔公司代上述管理委員會收受該大樓住戶繳交之各款項，
    至少每星期五結算一次，繳回上揭管理委員會之財務委員，竟基於意圖為自己不
    法所有之概括犯意，自八十九年六月二十三日起至同年七月十三日止，連續在上
    開地點將業務上所持有之大樓住戶管理費新臺幣（下同）十七萬四千三百八十六
    元（起訴書誤為十一萬八千一百八十六元）、住戶繳交之申購刷卡片費用一萬三
    千八百元，未依規定繳回管理委員會之財務委員，即擅自將之侵占入己花用，總
    計侵占十八萬八千一百八十六元，嗣甲○○於同年七月十四日起曠職未上班，始
    為千翔公司查悉上情。
二、案經千翔公司訴由臺灣高雄地方法院檢察署檢察官偵查起訴。
    理  由
一、訊據上訴人即被告甲○○固坦承有於前揭時地收受上開款項，而未於規定時間內
    結算繳回上揭管理委員會之財務委員，惟矢口否認有何侵占犯意，辯稱：因為上
    開大樓不與千翔公司續約，伊為了生活，於八十九年七月十四日到台北找工作，
    有對值班的管理員說到台北後會回來和他們處理，並留下手機號碼云云。經查：
    (一)右揭犯罪事實，業據被告甲○○於原審及本院審理時坦承：「這些數額沒有
        錯，因為我是先移作他用，後來千翔公司沒有承作東門町大樓，我有請我兒
        子籌錢還，‧‧收取款項是每個星期五交給財委」等語（見原審卷第四十頁
        、本院九十年五月十四日訊問筆錄），核與告訴人千翔公司代理人陳義信於
        偵審中指訴情節相符，並經證人陳勝德即上開大樓管理委員會主委於原審結
        證：被告負責大樓管理費的收取，並於前揭時地侵占上開款項，伊發現被告
        管理費繳交日期與收款日期相差比較遠，金額有短少，伊向被告反應過，要
        他在三天內處理，但後來就找不到被告等語（見原審卷第二六頁），復有管
        理費收據、東門町申購刷卡片登記簿附卷可稽，被告於原審及本院之自白，
        與事實相符，應堪採信。
    (二)被告嗣雖辯稱無侵占犯意，惟被告已坦認管理費應每星期五繳交財務委員，
        且上開被告收受款項之日期，最早為八十九年六月二十三日，而告訴人先後
        於同年七月十七日、八月八日寄發二封存證信函要求被告出面解決，並遲至
        同年九月五日始提告訴，有存證信函二紙及台灣高雄地方法院檢察署收文章
        在卷可證，距被告最早收受款項之日期，已逾二個多月，被告明知代收款項
        每星期五繳交財務委員，竟避不聯絡長達二個多月，迭經函催亦置之不理。
        況被告於偵訊中自承未告知千翔公司要請假即行北上，且未將業務上持有之
        上開款項繳交於財務委員或其他同仁，且迄今仍未償還代收款項，顯有變易
        持有為所有之犯意。被告上開所辯，自無足取。本件事證明確，被告犯行堪
        以認定。
二、查被告甲○○原係受雇於告訴人千翔公司之職員，負責駐衛警以及代大樓住戶管
    理委員會收受住戶管理費、申購刷卡片費用等業務，為從事業務之人，其業務上
    持有千翔公司代上述大樓住戶管理委員會收受之住戶管理費、申購刷卡片費用，
    將之侵占入已之行為。核其所為，係犯刑法第三百三十六條第二項之業務侵占罪
    。被告先後多次業務侵占犯行，其時間緊接，手段相同，觸犯構成要件相同之罪
    名，顯係基於概括之犯意反覆為之，為連續犯，應依刑法第五十六條規定論以一
    罪，並依法加重其刑。又被告於上述時地，將住戶繳交之申購刷卡片費用一萬三
    千八百元，未依規定繳回管理委員會之財務委員，即擅自將之侵占入己部分，雖
    未經公訴人起訴，惟此部分與公訴人起訴部分，係連續犯為裁判上一罪，檢察官
    就犯罪事實一部起訴，依刑事訴訟法第二百六十七條規定，其效力及於全部，法
    院自屬有權一併審理。
三、原審因而適用刑法第五十六條、第三百三十六條第二項，罰金罰鍰提高標準條例
    第一條前段規定，並審酌被告之犯罪動機、目的、所侵占金額高達十八萬八千一
    百八十六元、犯罪後未與告訴人和解等一切情狀，量處有期徒刑八月，認事用法
    及量刑核無不當，被告上訴意旨空言否認犯罪，為無理由，應予駁回。
據上論結，應依刑事訴訟法第三百六十八條判決如主文。
本案經檢察官朱文彬到庭執行職務。
中    華    民    國      九十      年       五       月  三十一  日
                              臺灣高等法院高雄分院刑事第一庭
                                  審判長法官  李春昌
                                        法官  邱永貴
                                        法官  周賢銳
右正本證明與原本無異。
不得上訴。
                                      書記官  黃琳群
中    華    民    國      九十      年       六       月    四    日
附錄本案論罪科刑法條：
刑法第三百三十六條第二項
對於業務上所持有之物，犯前條第一項之罪者，處六月以上五年以下有期徒刑，得併
科三千元以下罰金。
                                                                  Ｊ


司法院資訊處製作；財團法人民間司法改革基金會備份。
